【裁判字號】    98,交抗,1834
【裁判日期】    980731
【裁判案由】    違反道路交通管理處罰條例
【裁判全文】
臺灣高等法院交通事件裁定            98年度交抗字第1834號
抗  告  人
即受處分人  甲○○
上列抗告人即受處分人因違反道路交通管理處罰條例案件，不服
臺灣板橋地方法院，中華民國98年6 月26日所為裁定（98年度交
聲字第1063號、第1064號），提起抗告，本院裁定如下：
    主  文
抗告駁回。
    理  由
一、按汽車駕駛人，行經有燈光號誌管制之交岔路口闖紅燈者，
    處新臺幣（下同）1,800 元以上5,400 元以下罰鍰，並記違
    規點數3 點；汽車駕駛人，駕駛汽車有違反道路交通管理處
    罰條例之行為，經交通勤務警察或依法令執行交通稽查任務
    人員制止時，不聽制止或拒絕停車接受稽查而逃逸者，除按
    各該條規定處罰外，處3,000 元以上6,000 元以下罰鍰，並
    記違規點數1 點，道路交通管理處罰條例第53條第1 項、第
    60條第1 項及第63條第1 項第1 款、第3 款分別定有明文。
二、經查：（一）本件抗告人即受處分人甲○○（簡稱抗告人）
    於民國（下同）98年3 月14日13時26分許，騎乘車號113-BL
    Z 號重型機車，沿臺北縣板橋市○○○路行駛至板橋市○○
    路口之時，在板橋市○○○路之交通號誌為紅燈之情形下，
    逕自闖越紅燈左轉進入板橋市○○路，隨即為警示意停車攔
    檢，惟並未停車接受稽查，反而騎車快速逃逸等情，業據證
    人即臺北縣政府警察局板橋分局後埔派出所警員乙○○於原
    審到庭具結明確證稱：「（法官問：當時情形如何？）當時
    我們是在實踐路五號對面執勤路檢攔查，館前東路的燈號已
    經轉變為紅燈，實踐路綠燈直行的車輛已經過來，實踐路上
    的車輛已經過到沒有車了，我就看到一台機車113-BLZ 號，
    從館前東路左轉入實踐路，當時該重型機車的車速很快，我
    們有吹哨並揮手、拿指揮棒示意停車，違規人從我們身旁擦
    身而過，速度非常快，如果我們沒有閃開，可能會被撞到」
    、「（法官問：當時如何看到車號？）當時該機車違規人衝
    過去，我們閃開馬上記下車號及車色、廠牌」、「（法官問
    ：當時該機車為何車色、廠牌？）三陽、黑色」、「（法官
    問：當時是否為燈號轉變時？）已經轉變成紅燈一段時間了
    」、「（法官問：當時那輛機車有無尾隨一輛公車左轉實踐
    路？）沒有」、「（法官問：當時你與何位同事一同值勤？
    ）蔡仕中警員」等語，核與經隔離訊問之證人即臺北縣政府
    警察局板橋分局後埔派出所警員蔡仕中於原審具結證稱：「
    （法官問：當時情形為何？）我與劉警員在板橋實踐路上執
    行路檢，當時實踐路是綠燈，館前東路是紅燈，我與劉警員
    看到一台黑色重機車，從館前東路左轉到實踐路上，我與劉
    警員上前鳴笛，請他停車，該名機車騎士聽到警方鳴笛，從
    他的右側閃過我們加速逃逸，我們就記下他的車牌及廠牌，
    車號是113-BLZ ，廠牌是三陽機車，我們回到派出所查對電
    腦無誤後，再由劉警員開單舉發」、「（法官問：當時是否
    有看清楚車號？）是」、「（法官問：當時該路口是否紅綠
    燈正在轉變？）不是，當時很明確的是館前東路是紅燈，實
    踐路是綠燈」、「（法官問：當時該機車是否尾隨一台公車
    進入實踐路？）沒有」、「（法官問：當時實踐路之車流量
    如何？）他轉過來時，實踐路的車流量普通，所以我們才有
    辦法上前盤查，那台機車是故意閃避我們攔檢」等語大致相
    符（參原審卷第20頁反面至第22頁正面），並無任何明顯矛
    盾瑕疵、不合常理或記憶不清之處，並有臺北縣政府警察局
    北縣警交大字第C00000000 號、第C00000000 號舉發違反道
    路交通管理事件通知單、交通部公路總局臺北區監理所板橋
    監理站板監裁字第裁41-C00000000號、第裁41-C00000000
    號違反道路交通管理事件裁決書、臺北縣政府警察局板橋分
    局98年4 月16日北縣警板交裁字第0980014370號書函等影本
    各1 份在卷可稽（參原審卷第6 頁至第10頁）；（二）交通
    警員掣單舉發違反道路交通管理處罰條例所列之違規事實，
    本質上為行政處分，係公務員基於職務上權力，依法就特定
    之具體事件所為具有公法上效果之單方行政行為，基於公務
    員為公法上行為具有公信力之原則，該行政行為當可被推定
    為真正，其據以依法處分之事實認定亦為正確無誤，此公信
    原則，乃立法者賦予行政機關制定違反道路交通事件統一裁
    罰標準及處理細則，使執勤警員得當機處分，以維護交通秩
    序、安全之行政目的，否則透過公權力行為以即時維護交通
    秩序之行政目的將難以達成。本件抗告人既未就執勤警員之
    舉發提出積極證據證明其有發生錯誤之情形，法院亦查無任
    何證據足資證明上開證人有捏造事實違法取締之情事，則執
    勤警員本其維護交通秩序、安全職責所為之舉發，自應受到
    合法、正確之推定。又審酌上開2 位證人與抗告人原不相識
    ，並無何身分利害業務關係，亦無怨恨仇隙，衡情應無甘冒
    偽證罪刑責風險而設詞構陷抗告人之理，是上開2 位證人於
    原審所為相互一致之證詞，較為可採；（三）抗告人於原審
    訊問時自始無法確認事發當時其騎車至上開路口之交通號誌
    燈號為何，以及有無違規闖紅燈左轉之行為，經原審詢問抗
    告人對上開2 位證人之證言有何意見之時，抗告人亦未能就
    彼等證言有何虛偽不實之情事提出具體指摘，甚或當庭質問
    證人，僅一再空言主張警方應該看不清楚車牌號碼，以及如
    果當時車流量很大，警方攔檢措施不當，將造成交通往來危
    險等語，堪認其所辯並未違規一節，尚難採信。綜上所述，
    抗告人確有於上開時、地行經有燈光號誌管制之交岔路口闖
    紅燈，以及經交通勤務警察制止時，仍拒絕停車接受稽查而
    逃逸之違規行為，事證明確，堪以認定。
三、原審認原處分機關依據道路交通管理處罰條例第53條第1 項
    、60條第1 項及第63條第1 項第1 款、第3 款之規定，分別
    裁處抗告人罰鍰1,800 元、3,000 元，並各記違規點數3 點
    、1 點，於法有據，而駁回抗告人異議之聲明，經核並無違
    誤。抗告人抗告意旨以本件舉發並無任何照片、影像可憑，
    證人又係執勤警員，於原審所為之證言不能採信，又因該路
    段為單行道，抗告人不服取締不可能掉頭逃逸，又抗告人中
    年失業，未結案罰單萬餘元，要其如何生活等語，指摘原裁
    定不當。惟查，於未裝設自動感應攝影器材路段，就闖紅燈
    等一瞬間突發之交通違規行為，因無法期待警員於發現後能
    及時攝影取證，事實上亦僅能仰賴舉發警員目視為之，別無
    其他舉證之可能，道路交通法令亦無明文須提出科學儀器採
    證資料始得舉發之規定，是本件雖未有科學儀器採證之證據
    提出，惟有現場執勤員警為證，已如前述。又抗告人遭警逕
    行舉發違規事實之一者係「拒絕停車接受稽查而逃逸」，並
    非抗告人所指之「掉頭逃逸」，此觀諸上開第C00000000 號
    舉發違反道路交通管理事件通知單、第裁41-C00000000號違
    反道路交通管理事件裁決書內容之記載自明（參原審卷第6
    頁、第10頁），另徵諸證人乙○○於原審結證稱：「（法官
    問：該台機車有掉頭逆向逃逸嗎？）沒有」、「（法官問：
    為何板橋分局回函說該位駕駛拒不停車，掉頭逃逸？）這份
    回函不是我繕寫的，我當時有打一份報告書給分局（庭呈）
    ，我不知道為何回函如此記載」等語（參原審卷第21頁正面
    ），及其於原審庭呈之報告書內容（參原審卷第23頁），堪
    認臺北縣政府警察局板橋分局上開書函之說明內容記載抗告
    人當時係掉頭逃逸，應為誤載，惟抗告人之違規處罰既以抗
    告人有拒絕停車接受稽查而逃逸之違規事實為據，上開誤載
    對於本件抗告人之違規責任，自不生影響。至抗告人抗告謂
    其中年失業、生活困難等情，縱係為真，亦無法推翻原審裁
    定之適法性。綜上所述，本件抗告為無理由，應予駁回。
據上論結，應依道路交通案件處理辦法第26條，刑事訴訟法第41
2 條，裁定如主文。
中    華    民    國    98    年    7     月    31    日
                  刑事第二十庭審判長法  官  楊貴雄
                                    法  官  林銓正
                                    法  官  鄧振球
以上正本證明與原本無異。
不得再抗告。
                                    書記官  劉有志
中    華    民    國    98    年    8     月    3     日


司法院資訊處製作；財團法人民間司法改革基金會備份。
